最高法院刑事判決　　　　　　　　九十六年度台上字第八九號
上　訴　人　乙○○
選任辯護人　歐陽志宏律師
上　訴　人　甲○○
上列上訴人等因違反毒品危害防制條例案件，不服台灣高等法院
高雄分院中華民國九十三年三月十八日第二審判決（九十三年度
上訴字第一０五號，起訴案號：台灣高雄地方法院檢察署九十一
年度偵字第二六四五五、二六四五七《原判決誤載為二二六四五
七》號），提起上訴，本院判決如下：
    主  文
原判決關於乙○○部分撤銷，發回台灣高等法院高雄分院。
其他上訴駁回。
    理  由
一 撤銷發回部分（即乙○○部分）
本件原判決撤銷第一審關於上訴人乙○○部分之科刑判決，改判
論該上訴人以共同運輸第三級毒品罪，處有期徒刑陸年陸月，並
為相關從刑之諭知，固非無見。
惟按：(一)、民國九十二年二月六日修正公布，同年九月一日施行
之刑事訴訟法第二百八十七條之二規定：「法院就被告本人之案
件調查共同被告時，該共同被告準用有關人證之規定。」又同法
施行法第七條之三規定：「民國九十二年一月十四日修正通過之
刑事訴訟法施行前，已繫屬於各級法院之案件，其以後之訴訟程
序，應依修正刑事訴訟法終結之。但修正刑事訴訟法施行前已依
法定程序進行之訴訟程序，其效力不受影響。」惟司法院（下稱
同院）釋字第五八二號解釋理由謂：「為確保被告對證人之詰問
權，證人（含共同被告及其他具證人適格之人）於審判中，應依
人證之法定程序，到場具結陳述，並接受被告之詰問，其陳述始
得作為認定被告犯罪事實之判斷依據。」「被告以外之人（含證
人、共同被告等）於審判外之陳述，依法律特別規定得作為證據
者（刑事訴訟法第一百五十九條第一項參照），除客觀上不能受
詰問者外，於審判中，仍應依法踐行詰問程序。」然因其解釋之
效力及適用範圍等，產生疑義，經本院聲請補充解釋，同院經衡
酌法安定性之維持與被告基本權利之保障，作成釋字第五九二號
解釋謂：「本院釋字第五八二號解釋公布（九十三年七月二十三
日）前，已繫屬於各級法院之刑事案件，該號解釋之適用，應以
個案事實認定涉及以共同被告之陳述，作為其他共同被告論罪之
證據者為限。」「現行刑事訴訟法施行法第七條之三但書相關部
分，非本院釋字第五八二號解釋之對象。」（見同院釋字第五九
二號解釋文後段、解釋理由書第四、五段）。基上解釋，凡於九
十三年七月二十三日前，已繫屬於各級法院之刑事案件，而其審
理跨越新舊刑事訴訟法領域者，如其個案事實係以具證人適格之
共同被告之陳述，作為論罪之證據者，自仍有釋字第五八二號解
釋之適用。僅於共同被告以外之其他具證人適格之人所為陳述，
如事實審法院於修正刑事訴訟法施行（九十二年九月一日）前，
已依法定程序調查者，本諸舊程序用舊法，新程序始用新法之一
般法則，其效力不受影響而已。本件雖係於九十三年七月二十三
日前已繫屬於事實審法院之案件，然原判決認定：上訴人乙○○
與共同被告甲○○於該判決事實欄所載之時、地，共同自大陸地
區私運第三級毒品愷他命（Ketamine）及特拉嗎寶（Tramadol）
進入台灣地區等情，既係以共同被告甲○○於法務部調查局高雄
市調查處應詢時及檢察官偵查中，所為不利於上訴人乙○○之供
詞，資為其主要之論證基礎，依上開說明，自仍有釋字第五八二
號解釋之適用。然查本件歷經第一審及原審審理期間，均未使甲
○○立於證人地位而為具結陳述，並接受乙○○之詰問，此有第
一審及原審之筆錄可稽。原判決未說明該共同被告有何客觀上不
能受詰問之情形，僅以甲○○於審判期日經合法傳喚未到庭為由
，即遽予駁回乙○○之原審選任辯護人請求詰問甲○○之聲請（
見原判決第十頁，理由一之(四)），而逕採甲○○以被告身分所為
之陳述，作為認定乙○○犯行之證據，所踐行之訴訟程序，自非
適法。(二)、依毒品危害防制條例第十八條第一項前段之規定，應
予沒收銷燬之毒品，以經查獲之第一、二級毒品為限。又毒品依
其成癮性、濫用性及對社會危害性，共分為四級，上開條例並就
製造、運輸、販賣、意圖販賣而持有、以非法方法使人施用、引
誘他人施用及轉讓不同品項之毒品等行為，分別定其處罰。至施
用或持有第三、四級毒品，因其可罰性較低，故未設處罰之規定
，僅就施用及持有第一、二級毒品科以刑罰。然鑑於第三、四級
毒品均係管制藥品，特於同條例第十一條之一明定無正當理由，
不得擅自持有；第十八條第一項後段復規定查獲之第三、四級毒
品，無正當理由而擅自持有者，沒入銷燬之。從而，依同條例第
十八條第一項後段應沒入銷燬之毒品，專指查獲施用或持有之第
三、四級毒品而言；倘係查獲製造、運輸、販賣、意圖販賣而持
有、以非法方法使人施用、引誘他人施用或轉讓第三、四級毒品
，既屬同條例相關法條明文規定處罰之犯罪行為，即非該條項應
依行政程序沒入銷燬之範圍。又同條例第十九條第一項所定「供
犯罪所用或因犯罪所得之物」，係指犯第四條至第九條、第十二
條、第十三條或第十四條第一項、第二項之罪所用或所得之物，
不包括毒品本身在內，是尚不得援用此項規定為第三、四級毒品
之沒收依據。再同條例對於查獲之製造、運輸、販賣、意圖販賣
而持有、以非法方法使人施用、引誘他人施用及轉讓第三、四級
毒品之沒收，並無特別規定，如其行為已構成犯罪，則該毒品即
屬不受法律保護之違禁物，應回歸刑法之適用，依刑法第三十八
條第一項第一款之規定沒收之，始為適法。原判決就扣案如該判
決附表所示之第三級毒品愷他命及特拉嗎竇，援引毒品危害防制
條例第十八條第一項前段，資為其宣告沒收銷燬之依據（見原判
決第十二頁第九至十五行），揆諸上開說明，併有判決適用法則
不當之違背法令。以上或為上訴意旨所指摘，或為本院得依職權
調查之事項，應認原判決關於上訴人乙○○部分有撤銷發回之原
因。末按原判決第二頁末行關於愷他命合計淨重「二‧四四公克
」部分，有顯然誤算之情形；案經發回，宜注意及之。
二上訴駁回部分（即甲○○部分）
查第三審上訴書狀，應敘述上訴之理由，其未敘述者，得於提起
上訴後十日內補提理由書於原審法院，已逾上訴期間，而於第三
審法院未判決前仍未提出上訴理由書狀者，第三審法院應以判決
駁回之，刑事訴訟法第三百八十二條第一項、第三百九十五條後
段規定甚明。本件上訴人甲○○不服原審論處其以共同運輸第三
級毒品罪刑之判決，於九十三年四月九日提起上訴，並未敘述上
訴理由，迄今逾期已久，於本院未判決前仍未提出，依上開規定
，其上訴自非合法，應予駁回。
據上論結，應依刑事訴訟法第三百九十七條、第四百零一條、第
三百九十五條後段，判決如主文。
中　　華　　民　　國　九十六　年    一  　月　  五    日
                      最高法院刑事第六庭
                          審判長法官  林　增　福
                                法官  邵　燕　玲
                                法官  蔡　國　在
                                法官  張　祺　祥
                                法官  呂　永　福
      本件正本證明與原本無異
                                      書  記  官
中　　華　　民　　國　九十六　年    一  　月　  十    日
                                                  M
